【裁判字號】    89,訴,1565
【裁判日期】    890926
【裁判案由】    清償借款
【裁判全文】
臺灣高雄地方法院民事判決  八十九年度訴字第一五六五號
    原      告  大眾商業銀行股份有限公司
    法定代理人  甲○○
    被      告  丙○○
    被      告  乙○○
右當事人間請求給付借款事件，本院判決如左：
    主    文
被告應連帶給付原告新台幣貳佰貳拾萬元，及自民國八十九年三月三日起至清償日止
，按年息百分九．四七計算之利息，並自民國八十九年四月三日起至清償日止，逾期
在六個月以內者，按上開利率百分之十，逾期超過六個月者，按上開利率百分之二十
計算之違約金。
訴訟費用由被告連帶負擔。
    事    實
甲、原告方面：
一、聲明：如主文所示。
二、陳述略稱：被告丙○○以被告乙○○為連帶保證人，於民國八十七年十一月三日
    向原告借款新台幣（下同）貳佰貳拾萬元，約定自八十七年十一月三日起至八十
    八年十一月三日止，按月平均攤還本息，如未按期給付，即喪失期限利益，全部
    債務視為到期，利息按原告牌告基本放款利率加碼百分之○．九六計算（嗣八十
    七年十月六日原告之基本放款利率調整為年息百分之八．五一，再加碼百分之○
    ．九六後，為年息百分之九．四七計算利息）。又如逾期清償，在六個月以內者
    ，按上開利率百分之十，超過六個月者，按上開利率百分之二十計付違約金。詎
    被告丙○○自八十九年三月二日起即未按期攤還，尚欠如主文所示之本金、利息
    及違約金迄未清償，屢向被告催討，均置之不理，爰依消費借貸、連帶保證之法
    律關係提起本件訴訟，請求被告連帶給付所欠之本息及違約金。
三、證據：提出借據一件、授信約定書二件、貸款清償查詢單一件、利率變動表一件
    為證。
乙、被告方面：
一、聲明：請求判決駁回原告之訴，訴訟費用由原告負擔。
二、陳述略稱：
  (一)、我們同意付款，但現在沒有現金，我們希望能夠出售房屋再清償欠款。我們確
      實是繳款至八十九年三月二日，借據等也都是我們簽立的。
  (二)、被告黃城鴻另陳述：其近期失業，我是中度視障，又有一位兩歲的小孩要撫養
      ，生活已成問題。
  (三)、被告丙○○另陳述：借款的錢有收到。
三、證據：提出身心殘障手冊、收據、委託銷售契約書為證。
    理    由
一、本件原告主張：被告丙○○以被告乙○○為連帶保證人，於八十七年十一月三日
    向原告借款二百二十萬元，約定自八十七年十一月三日起至八十八年十一月三日
    止，按月平均攤還本息，如未按期給付，即喪失期限利益，全部債務視為到期，
    利息按原告牌告基本放款利率加碼百分之○．九六計算（嗣八十七年十月六日原
    告之基本放款利率調整為年息百分之八．五一，再加碼百分之○．九六後，為年
    息百分之九．四七計算利息）。又如逾期清償，在六個月以內者，按上開利率百
    分之十，超過六個月者，按上開利率百分之二十計付違約金。詎被告丙○○自八
    十九年三月二日起即未按期攤還，尚欠如主文所示之本金、利息及違約金迄未清
    償之事實，業據原告提出借據一件、授信約定書二件、貸款清償查詢單一件、利
    率變動表一件為證，核屬相符，自堪信為真實。且被告丙○○、乙○○亦分別自
    認：「我們確實是繳款至八十九年三月二日，借據等也都是我們簽立的。」、「
    借款的錢有收到。」等語（見本院八十九年七月六日準備程序筆錄），故原告之
    主張自堪信為真實。
三、按稱消費借貸者，謂當事人約定，一方移轉金錢或其他代替物之所有權於他方，
    而他方以種類品質、數量相同之物返還之契約（八十八年四月二十一日修正而於
    八十九年五月五日施行之修正民法債編就民法第四百七十四條雖有修正，惟依八
    十八年四月二十一日修正而於八十九年五月五日施行之修正民法債編施行法第一
    條後段規定，本件是在債編修正施行前發生之債，且該施行法亦無溯及既往之特
    別規定，故不適用修正施行後之民法第四百七十四條之規定）。借用人應於約定
    期限內，返還與借用物種類、品質、數量相同之物。遲延之債務，以支付金錢為
    標的者，債權人得請求依法定利率計算之遲延利息。但約定利率較高者，仍從其
    約定利率。當事人得約定債務人不履行債務債務時，應支付違約金。民法第四百
    七十四條、第四百七十八條、第二百三十三條第一項、第二百五十條第一項分別
    定有明文。又保證債務之所謂連帶，係指保證人與主債務人負同一之債，對於債
    權人各負全部給付之責任，此就民法第二百七十二條第一項規定連帶連帶債務之
    文義參照觀之甚明。故連帶保證與普通保證不同，縱使無民法第七百四十六條所
    揭示之情形，亦不得主張同法第七百四十五條關於先訴抗辯權之權利，此經最高
    法院著有四十五年台上字第一四二六號民事判例可資參照。
四、本件被告丙○○與原告訂立消費借貸契約，係消費借貸契約之借款人，被告乙○
    ○為連帶保證人。茲被告丙○○尚欠原告如主文所示之本金、利息及違約金未清
    償之事實，已如前述。從而原告依消費借貸及連帶保證契約之法律關係，請求被
    告連帶給付原告如主文所示之本金、利息及違約金，即屬正當，應予准許。
五、按民法債編修正第三百十八條第一、二項規定「債務人無為一部清償之權利。但
    法院得斟酌債務人之境況，許其於無甚害於債權人利益之相當期限內，分期給付
    ，或緩期清償。法院許為分期給付者，債務人一期遲延給付時，債權人得請求全
    部清償。」本件固發生係於民法債編修正施行前（民法債編修正條文係於八十九
    年五月五日施行），惟依民法債編施行法第二十條規定「民法第三百十八條之規
    定，於民法債編施行前所負債務，亦適用之。修正之民法第三百十八條第二項之
    規定，於民法債編修正施行前所負債務，並適用之。」，是本件亦有上開民法民
    法債編修正第三百十八條第一、二項規定之適用。又「判決所命之給付，其性質
    非長期間不能履行或經原告同意者，法院得於判決內定相當之履行期間。」民事
    訴訟法第三百九十六條第一項亦定有明文。經查，被告丙○○自八十九年三月二
    日起至今已有六個月未給付本息，而被告丙○○、乙○○將門牌號碼高雄市○○
    區○○路二十六巷一號之房屋於八十八年十月二十九日委託出售迄今仍未售出，
    有兩造不爭執堪認為真實之委託銷契約書在卷可稽，足見該房屋能否出售尚難確
    定，故本院認在長達六個月被告未給付本息之情形下，如准被告分期清償或緩期
    清償，有害於債權人即原告之利益，是尚難認有理由。
六、據上結論，本件原告之訴為有理由，依民事訴訟法第八十五條第二項，判決如主
    文。
中      華      民      國    八十九    年      九      月    二十六    日
                              臺灣高雄地方法院民事第六庭
~B審判長法官  陳明富
~B法      官  吳文婷
~B法      官  曾吉雄
右為正本係照原本作成。
如對本判決上訴，須於判決送達後廿日內向本院提出上訴狀。
中      華      民      國    八十九    年      九      月    二十六    日
~B法院書記官  林國龍


司法院資訊處製作；財團法人民間司法改革基金會備份。
